【裁判字號】    91,訴,329
【裁判日期】    920211
【裁判案由】    給付工程款
【裁判全文】
臺灣花蓮地方法院民事判決  九十一年度訴字第三二九號
    原      告  展華化學工業股份有限公司
    法定代理人  丙○○
    訴訟代理人  甲○○
    被      告  懿國企業有限公司
    法定代理人  乙○○
右當事人間請求給付工程款事件，本院判決如左：
    主      文
原告之訴駁回。
訴訟費用由原告負擔。
    事      實
一、原告方面：
  （一）聲明：被告應給付原告新台幣（下同）九十三萬三千四百五十元，及自本件
        支付命令送達翌日起至清償日止，按年息百分之五計算之利息。
  （二）陳述：
      緣原告前於民國（下同）九十年七月至十一月間，向被告承包位於花蓮縣台
        灣水泥和平廠之景觀工程（第Ｂ標）籃、網球場，及追加10CM路基整理、舖
        設7CM厚AC面層及籃球架含套管、網球柱含套管等護網及球柱工程，總工程
        款為一百二十八萬二千零五十元。嗣工程完工，原告屆期向被告請款，竟僅
        獲付三十四萬八千六百元，尚餘九十三萬三千四百五十元，被告雖經催索均
        拒不付款，爰訴請判決如訴之聲明所示之金額。
      對被告抗辯之陳述：所有的工程原告都是與訴外人蔡建星接洽，系爭工程合
        約書上之被告公司章應屬真正，且蔡建星常以被告名義在外承包工程，而前
        開所述之三十四萬八千六百元亦是由蔡建星交付訴外人林長妹簽發之支票兌
        付，該支票無被告之背書，但蔡建星應係代理被告出面訂約。
  （三）證據：提出工程合約書、估價單、報價單及銓鴻公司與被告簽訂之工程合約
        書影本各一件及現場照片三幀為證。
二、被告方面：
  （一）聲明：駁回原告之訴。
  （二）陳述：原告所提出之契約書影本上所顯示之被告公司章固應屬正確，但兩造
        間並未訂定原告所稱之契約，原告亦未曾向被告請款過。原告所稱之上開支
        票與被告無任何關係。
  （三）證據：偕同證人蔡建星到庭作證。
    理      由
一、原告主張被告係由蔡建星代理與原告訂立系爭契約之情，業據被告所否認，就此
    原告始終未能舉證以明之，是原告主張被告曾經授權予蔡建星訂立系爭契約之事
    實即無從認為存在。惟原告尚以系爭契約書上之被告印章為真正，及蔡建星常以
    被告名義在外承包工程為由，主張被告仍應就蔡建星代理簽訂之系爭契約負責，
    被告則否認其應負擔該項債務，是以，本件之爭點乃在於被告是否應依民法第一
    百六十九條之規定，負表見代理之責任？
二、按由自己之行為表示以代理權授與他人，或知他人表示為其代理人而不為反對之
    表示者，對於第三人應負授權人之責任。但第三人明知其無代理權或可得而知者
    ，不在此限，民法第一百六十九條定有明文。由自己之行為表示以代理權授與他
    人者，對於第三人應負授權人之責任，必須本人有表見之事實，足使第三人信該
    他人有代理權之情形存在，始足當之（參看最高法院六十年台上字第二一三○號
    判例）。我國人民將自己印章交付他人，委託該他人辦理特定事項者，比比皆是
    ，倘持有印章之該他人，除受託辦理之特定事項外，其他以本人名義所為之任何
    法律行為，均須由本人負表見代理之授權人責任，勢將危害社會交易之安全（最
    高法院七○年台上字第六五七號判例可資參照）。又表見代理云者，即代理人雖
    無代理權而因有可信其有代理權之正當理由，遂由法律課以授權人責任之謂，而
    代理僅限於意思表示範圍以內，不得為意思表示以外之行為，故不法行為及事實
    行為不僅不得成立代理，且亦不得成立表見代理（最高法院五五年台上字第一○
    五四號判例可資參照）。經查，原告主張系爭契約書上之被告印章為真正之事實
    ，被告固已自認，惟參諸前開法條及判例之意旨，徒憑蔡建星持有並使用被告之
    公司章之事實，仍不足以表示被告係就何事項授與何範圍之代理權予蔡建星。原
    告雖又主張蔡建星常以被告名義在外承包工程云云，此非但原告未行舉證，縱或
    屬實，原告仍應就與本件系爭契約之簽訂相關之其他表見代理徵憑，自不能以與
    本件簽約代理權授與之表見事實無關之其他情形，作為判斷本件表見代理責任是
    否成立之基礎。此外，原告亦始終未能舉證蔡建星曾以被告之代理人身分與被告
    簽訂系爭契約，及被告當時確實知悉蔡建星曾向原告表示其為被告之代理人，而
    不為反對之表示。故爾，原告所主張之情節，仍不構成前揭表見代理規定之要件
    ，對於被告自難以該表見代理之責任相繩。
三、綜上，原告依據承攬報酬請求權及表見代理之法律關係以提起本訴，請求判決如
    其訴之聲明，即難謂合，應予駁回。
四、被告於本件言詞辯論終結後提出答辯狀，略稱：蔡建星固曾以欲投標學校工程為
    由向被告借用公司印章，並與被告約明欲與廠商簽約須預告被告，但蔡建星逾越
    被告原先之授權範圍之「學校工程」，與原告簽約復未預告被告，故蔡建星所為
    應屬無權代理之法律行為，被告不予承認。原告明知蔡建星非被告之受僱人，亦
    知蔡建星係向被告借牌，原告既未向被告查證代理權之有無，是原告顯屬惡意第
    三人，依民法第一百零七條之規定，原告自不受有關善意第三人之保護。縱認系
    爭契約存在於兩造之間，惟蔡建星已與原告約定系爭工程款均由其負責，依照民
    法第三百條之規定，蔡建星已承擔系爭債務，原告再向被告為前開請求，即無理
    由等語，然該部分陳述既屬於言詞辯論終結後所為，本院自無從予以斟酌。又本
    件事證業臻明確，兩造其餘攻擊防禦方法就本件判決之結果均不生影響，爰不一
    一贅述，附此敘明。
五、據上論結，原告之訴為無理由，依民事訴訟法第七十八條，判決如主文。
中      華      民      國    九十二    年      二      月     十一     日
                                    臺灣花蓮地方法院民事庭
~B法      官  郝燮戈
右正本證明與原本無異。
如對本判決不服，應於送達後廿日內，向本院提出上訴狀（應抄附繕本）。
~B法院書記官  高明正
中      華      民      國    九十二    年      二      月     十二     日


司法院資訊處製作；財團法人民間司法改革基金會備份。
